【裁判字號】    99,易,620
【裁判日期】    990817
【裁判案由】    詐欺
【裁判全文】
臺灣屏東地方法院刑事判決               99年度易字第620號
公  訴  人  臺灣屏東地方法院檢察署檢察官
被      告  甲○○
上列被告因詐欺案件，經檢察官聲以簡易判決處刑（99年度偵字
第4946號），本院認不應以簡易判決處刑，改依通常程序審理，
判決如下：
    主  文
本件公訴不受理。
    理  由
一、公訴意旨略以：被告甲○○因缺錢花用，可預見一般人支付
    代價取得以他人名義申辦之電話號碼，有以之供自己或他人
    持之遂行財產上犯罪之用，竟仍基於幫助不詳之詐欺集團成
    員詐欺取財之不確定故意，於民國98年8 月19日，在屏東縣
    屏東市某商店，將其向威寶電信股份有限公司所申辦之手機
    門號0000000000號晶片卡，以新臺幣（下同）1,000 元之代
    價出售予姓名年籍不詳之成年男子。嗣該詐欺集團成員取得
    上開手機門號後，即基於意圖為自己不法所有之犯意，於98
    年9 月1 日9 時許，以被告甲○○所申辦之前揭0000000000
    號手機門號撥打予被害人乙○○○之室內電話00-0000000號
    ，自稱王隊長並佯稱須清查乙○○○之財產，否則其財產將
    遭凍結一年半，且將遭拘留，致乙○○○誤信為真，而於98
    年9 月2 日17時許，向臺灣土地銀行竹東分行提領50萬元現
    金，依約在新竹縣竹東鎮「上館國小」後門，將所提領現金
    全數交予某年籍姓名不詳之男子；另於98年9 月4 日12時許
    ，先向中華郵政竹東郵局解除80萬定期存款並匯入臺灣土地
    銀行竹東分行帳戶後，再向臺灣土地銀行竹東分行提領100
    萬元現金，再次依約前往上開地點，將其所提領現金全數交
    予同一年籍姓名不詳之男子，迨其交付上揭款項後，始知受
    騙，因認被告涉犯刑法第30條第1 項前段、第339 條第1 項
    之幫助詐欺取財罪嫌等語。
二、按已經提起公訴或自訴之案件，在同一法院重行起訴者，應
    諭知不受理之判決，並得不經言詞辯論為之，刑事訴訟法第
    303 條第2 款、第307 條分別定有明文。此即所謂一事不再
    理原則，關於實質上一罪或裁判上一罪，均有其適用，刑法
    所定之想像競合犯或修正前之連續犯均係裁判上之一罪，其
    一部分犯罪事實已經提起公訴或自訴者，其效力當然及於全
    部，如檢察官復將其他部分重行起訴，應諭知公訴不受理之
    判決（最高法院96年度臺上字第4611號判決意旨參照）。再
    「被告僅以一幫助行為，雖正犯為二次詐欺行為，就被告而
    言，僅有一次犯罪行為，仍僅成立一幫助犯之罪」、「查被
    告所出售者為新化中山路郵局（新營23支局）帳號00000000
    000000號帳戶之存摺、提款卡及密碼，其提供帳戶之幫助詐
    欺行為僅有一個，雖本案與前案之被害人不同，仍屬一行為
    觸犯數罪名之想像競合犯，為同一案件，應認本案與前案核
    屬同一案件」，此經最高法院96年度臺非字第245 號、98年
    度臺非字第30號判決意旨闡釋甚明。是被告提供一個帳戶，
    而幫助正犯為多次之犯罪行為，因就被告而言，僅有一次提
    供帳戶之犯罪行為，而為想像競合犯。
三、經查：
  (一)臺灣屏東地方法院檢察署檢察官，曾以被告基於幫助之犯意
    於98年8 月19日，在屏東市某商店前，以1,000 元之代價，
    將其向威寶電信股份有限公司所申辦之手機門號「00000000
    00號」晶片卡，出售予姓名年籍不詳之詐騙集團使用，並由
    詐騙集團成員意圖為自己不法之所有，基於詐欺取財之犯意
    ，於98年9 月1 日上午8 時50分許，以前揭手機打電話予陳
    彩嬌，佯稱陳彩嬌涉入龍華公司老鼠會淘空案，帳戶遭凍結
    ，使陳彩嬌誤信為真，即於同日下午2 時55分許，匯款8 萬
    元到梁婉婷在華南商業銀行籬仔內分行之帳戶內，並於同年
    月2 日下午1 時30分許，再匯款8 萬元至廖瑋慈在第一商業
    銀行平鎮分行之帳戶內，迨匯款後，始知受騙，因認被告係
    犯刑法第30條第1 項前段、第339 條第1 項之幫助詐欺取財
    罪嫌，而以99年度偵字第5851號聲請簡易判決處刑，並經本
    院於99年6 月30日受理而繫屬，現尚未判決確定，此有臺灣
    高等法院被告前案紀錄表、臺灣屏東地方法院檢察署檢察官
    99年度偵字第5851號檢察官聲請簡易判決處刑書各1 份附卷
    可稽，而堪認定。
  (二)本件公訴人起訴被告於前揭時地，將其申辦上開手機提供交
    付不詳人士後，幫助該不詳人士所屬詐騙集團向被害人乙○
    ○○詐欺取財之犯罪事實（下稱本案），與前案即臺灣屏東
    地方法院檢察署檢察官以99年度偵字第5851號向本院聲請簡
    易判決處刑被告提供上開手機幫助他人向被害人陳彩嬌詐取
    財物之犯罪事實，均係認定被告之幫助行為，乃其將上開手
    機提供他人使用之同一行為，雖本案與前案之被害人，並非
    相同，但客觀上被告僅有提供一個手機之行為，則參照前揭
    說明，被告提供手機之幫助詐欺取財行為僅有一個，雖正犯
    成立數個詐欺取財罪，就被告而言，仍屬一行為觸犯數罪名
    之想像競合犯，而為同一案件。
  (三)因前案已於99年6 月30日，就該想像競合犯之一部犯罪事實
    即提供上開手機幫助他人向被害人陳彩嬌詐取財物部分，向
    本院提起聲請簡易判決處刑，已如前述，則本件公訴人就該
    想像競合犯之他部即被告提供上開手機向被害人乙○○○詐
    欺取財部分，於99年7 月20日以99年度偵字第4964號向本院
    重行提起公訴，經本院於99年7 月21日受理而繫屬在案，此
    有蓋本院收文戳章之臺灣屏東地方法院檢察署99年7 月20日
    屏檢泰張99偵4964字第3411號函、臺灣屏東地方法院檢察卷
    署檢察官99年度偵字第4964號檢察官聲請簡易判決處刑書各
    1 份在卷可佐，乃就同一案件，重行起訴，而有違一事不再
    理之原則，揆諸前揭說明，爰不經言詞辯論，逕為諭知不受
    理之判決。
四、據上論斷，應依刑事訴訟法第452 條、第303 條第3 款、第
    307 條，判決如主文。
中    華    民    國    99    年    8     月    17    日
                  刑事第一庭    審判長  法  官  潘正屏
                                        法  官  涂裕洪
                                        法  官  羅森德
以上正本證明與原本無異。
如不服本判決應於收受送達後10日內向本院提出上訴書狀，並應
敘述具體理由；如未敘述上訴理由者，應於上訴期間屆滿後20日
內向本院補提理由書（均須按他造當事人之人數附繕本）「切勿
逕送上級法院」。
中    華    民    國    99    年    8     月    17    日
                                        書記官  盧姝伶

司法院資訊處製作；財團法人民間司法改革基金會備份。
